【裁判字號】    96,訴,1526
【裁判日期】    970424
【裁判案由】    毒品危害防制條例
【裁判全文】
臺灣臺北地方法院刑事判決              96年度訴字第1526號
    公  訴  人  臺灣臺北地方法院檢察署檢察官
    被      告  甲○○
                        （現另案羈押於臺灣臺北看守所）
    指定辯護人  本院公設辯護人  沈芳萍
上列被告因毒品危害防制條例案件，經檢察官提起公訴（96年度
偵緝字第1902號），本院判決如下：
    主  文
本件公訴不受理。
    理  由
一、公訴意旨略以：被告甲○○明知甲基安非他命為毒品危害防
    制條例第二條第二項第二款所規定之第二級毒品，依法不得
    販賣，竟基於販賣第二級毒品甲基安非他命之犯意，於民國
    九十六年四月十七日下午三時三十分許，在臺北市○○○路
    與雙園街口，向真實姓名年籍不詳、綽號「黑人」之人，以
    新台幣（下同）五萬餘元之代價，購入純度高達百分之九十
    八之甲基安非他命十三包（總淨重四十四點七公克）（起訴
    書均誤載為安非他命），以供販賣。嗣於同日下午五時五十
    五分許，甲○○行經臺北市○○路與華西街口時，遇警攔檢
    ，為警當場查獲甲○○持有前揭毒品，而查悉上情，因認被
    告甲○○涉犯違反毒品危害防制條例第四條第二項之販賣第
    二級毒品罪嫌。
二、本件公訴人認被告甲○○涉犯違反毒品危害防制條例第四條
    第二項之販賣第二級毒品罪嫌，乃以：扣案之甲基安非他命
    十三包、內政部警政署刑事警察局鑑定書等，為其主要論據
    。訊據被告甲○○堅決否認有何販賣第二級毒品犯行，辯稱
    ：本件查獲時所扣得之甲基安非他命十三包，是伊於九十六
    年四月十七日十五時三十分許，在臺北市○○○路與雙園街
    口，向一位綽號「黑人」的男子買的，因為買一公克是三千
    元，他說他那邊有四十幾公克，只賣伊七萬五千元就好，伊
    算一算覺得划算，伊買來是要自己施用的，不是為了販賣而
    購買，買來的時候就已經是十三包等語。經查：
(一)、九十六年四月十七日十七時五十五分許，被告甲○○行經臺
    北市○○路與華西街口遇警盤查，經被告自願受搜索後，為
    警在被告身上扣得白色晶體十三包，又扣案物經送鑑後，均
    含第二級毒品甲基安非他命成份等情，為被告所自承，且有
    卷附被告自願受搜索同意書、臺北市政府警察局萬華分局扣
    押物品目錄表、內政部警政署刑事警察局九十六年五月十四
    日刑鑑字第○九六○○六八五八六號鑑定書等件可稽（見本
    案九十六年度偵字第九○五五號偵查卷第一四至一九頁、九
    十六年度偵緝字第一九○二號偵查卷第三八頁），並有扣案
    之第二級毒品甲基安非他命十三包（驗餘總淨重四十四點七
    公克）足憑；
(二)、被告固自承扣案之毒品為其於查獲當日十五時許，向綽號「
    黑人」之男子購入持有，惟始終否認係為營利販賣目的而購
    入，辯稱毒品係買來供自己施用的等情。查：
１、本件查獲時在被告身上扣得之第二級毒品甲基安非他命十三
    包（驗餘總淨重四十四點七公克），數量雖非少數，然持有
    毒品之原因非只一端，或為販賣、轉讓、供己施用、意圖販
    賣而持有，或僅為單純持有，均有可能，尚難僅由扣案毒品
    之數量，即逕為推論被告係基於營利販賣目的而購入持有；
２、又公訴人雖於審理中另舉證人即查獲時與被告同行之乙○○
    於臺灣板橋地方法院檢察署九十六年度偵字第二六三九七號
    案件中曾指稱其於九十六年三月間，在臺北市青年公園及環
    河南路二段，向甲○○購買過三次毒品云云（見本院調取之
    該案偵查卷第十一至十三頁）為據。然查，(1)證人乙○○於
    該臺灣板橋地方法院檢察署案件中指稱向被告購買毒品之時
    間、地點，與本案被告被查獲之時間、地點均不相同，未能
    證明與本案有何關聯；(2)況證人乙○○於本案審理中證稱：
    九十六年四月十七日中午，被告打電話叫伊載他去雙園街，
    伊在一個電動玩具店外面等被告，因為被告前一天有跟伊說
    他那邊已經沒有安非他命了，而且之前伊曾聽被告講說他朋
    友在那邊打電動，所以伊猜想被告是去買毒品，但伊只有在
    門口等被告，沒有進去，沒有看到交易的狀況，被告也沒有
    告訴伊去找朋友做什麼事情，後來要回去的路上遇到警察攔
    檢，警察發現被告身上有毒品；伊和被告施用毒品的來源是
    各自買的，伊之前在臺灣板橋地方法院檢察署案件警詢時說
    有向被告買過毒品，是因為當時與被告有感情糾紛，後來在
    檢察官開庭的時候，伊已經解釋過了等語（見本院九十七年
    三月二十七日審理筆錄）；而該臺灣板橋地方法院檢察署案
    件，嗣亦經檢察官以證人乙○○之證述前後不一，不足認被
    告應負販賣毒品罪責等為由，對被告為不起訴處分確定等情
    ，有該案之不起訴處分書在卷可稽（見本院審理卷第九二至
    九三頁），自難以證人乙○○反覆之證述，作為對本件被告
    不利認定之依據；
３、再就被告供稱本件扣案之第二級毒品甲基安非他命十三包（
    驗餘總淨重四十四點七公克），係為供己施用而購入持有乙
    節，查被告自八十七年間起即有多次施用毒品前科，本件於
    九十六年四月十七日為警查獲當日所採集之被告尿液經送驗
    後，亦呈第二級毒品甲基安非他命陽性反應等情，有臺灣高
    等法院被告前案紀錄表，及臺灣尖端先進生技醫藥股份有限
    公司九十六年四月二十七日濫用藥物檢驗報告一紙附卷可考
    （見本案九十六年度偵緝字第一九○二號偵查卷第三五頁）
    ，被告辯稱扣案之第二級毒品甲基安非他命十三包係為供自
    己施用而購入持有，當非無據；
４、綜上，本件被告係因供己施用而持有扣案之甲基安非他命十
    三包，公訴人所舉之證據，尚不足認定被告係為營利販賣目
    的而購入持有扣案之第二級毒品，此外，本院復查無其他積
    極證據足認被告有販賣第二級毒品之犯行。
三、按行為人如意圖供己施用而持有毒品，並進而施用，則持有
    毒品之低度行為，當然為高度之施用行為所吸收，不另論以
    持有毒品罪（最高法院九十四年度臺上字第一○三九號裁判
    意旨參照）。又按九十二年七月九日修正之毒品危害防制條
    例，一改修法前繁雜之處遇程序，僅將施用毒品者簡化區分
    為初犯、再犯，並認施用毒品者係屬病患性犯人，以觀察、
    勒戒戒除其身癮，並以強制戒治去除其心癮，經觀察、勒戒
    或強制戒治執行完畢釋放後，若係五年後再犯該條例第十條
    施用毒品罪者，與同條例第二十條第一項、第二項關於「初
    犯」之處理方式相同，檢察官應先聲請法院裁定令被告入勒
    戒處所觀察、勒戒，並視有無繼續施用毒品傾向，決定應予
    釋放、為不起訴之處分，或應聲請法院裁定令入勒戒處所強
    制戒治；若係五年內「再犯」同條例第十條施用毒品罪者，
    依同條例第二十三條第二項規定，檢察官則應依法追訴（最
    高法院九十五年臺非字第五十九號裁判意旨、九十五年第七
    次刑事庭會議第二點決議參照）。再按起訴之程序違背規定
    者，應諭知不受理之判決，刑事訴訟法第三百零三條第一款
    定有明文。查如前述本件被告於九十六年四月十七日為警查
    獲當日所採集之尿液經送驗後，呈第二級毒品甲基安非他命
    陽性反應，顯於查獲時已有施用第二級毒品情事，則本件被
    告於查獲時因供己施用而持有扣案之第二級毒品之低度行為
    ，當然為其高度之施用行為所吸收；又被告前於八十七年間
    因施用毒品案件，經本院以八十七年度毒聲字第二○五號裁
    定送觀察、勒戒後，認無繼續施用毒品之傾向，於八十七年
    七月十三日執行完畢釋放，並經臺灣臺北地方院檢察署檢察
    官以八十七年度偵字第一二四三七號為不起訴處分，又因施
    用毒品案件，經本院以八十七年度毒聲字第一三二○號裁定
    送觀察、勒戒後，認有繼續施用毒品之傾向，再以八十八年
    度毒聲字第一○六一號裁定令入戒治處所強制戒治，復以八
    十八年度毒聲字第三○一八號裁定停止戒治，所餘期間交付
    保護管束，於八十九年三月十三日強制戒治執行完畢，該施
    用毒品行為並經本院以八十八年度易字第一四四五號判處有
    期徒刑六月，另被告於前述強制戒治執行完畢後五年內均無
    施用毒品之行為等情，有臺灣高等法院被告前案紀錄表在卷
    可憑，則被告於九十六年四月十七日查獲時施用第二級毒品
    之行為，連同該高度行為所吸收之本件因施用而持有第二級
    毒品之低度行為，自應由檢察官以聲請觀察勒戒之方式一併
    處理，而不得逕行提起本件公訴。是公訴人逕予起訴，其起
    訴之程序自屬於法有違，爰依刑事訴訟法第三百零三條第一
    款規定，諭知不受理之判決。
據上論斷，應依刑事訴訟法第三百零三條第一款，判決如主文。
本案經檢察官鄧巧羚到庭執行職務
中    華    民    國  九十七  年  四    月  二十四    日
                  刑事第八庭審判長法  官  陳  德  民
                                  法  官  陳  芃  宇
                                  法  官  孫  曉  青
上正本證明與原本無異。
如不服本判決應於送達後十日內向本院提出上訴狀。
                                  書記官  郭  錦  賢
中    華    民    國  九十七  年  四    月  二十九    日


司法院資訊處製作；財團法人民間司法改革基金會備份。
